臺灣新北地方法院刑事判決
111年度審易更一字第1號
公  訴  人  臺灣新北地方檢察署檢察官
被      告  雙華祥

                    籍設新北市○○區○○路000號0樓（新北市中和戶政事務所）

上列被告因詐欺案件，經檢察官提起公訴（109年度偵緝字第204
5號），被告於準備程序中對被訴事實為有罪之陳述，本院合議
庭裁定由受命法官獨任行簡式審判程序，並判決如下：
    主  文
雙華祥犯三人以上共同詐欺取財罪，處有期徒刑壹年。
    事  實
一、雙華祥依其智識程度及社會生活經驗，雖可知悉金融帳戶為
    個人信用、財產之重要表徵，現今社會上層出不窮之詐騙集
    團犯罪者為掩飾不法犯行，避免執法人員之追訴及處罰，經
    常利用他人之金融帳戶掩人耳目，亦知悉其將自己申設之永
    豐商業銀行帳號00000000000000號帳戶（下稱永豐銀行帳戶
    ）之存摺、提款卡及密碼等資料提供予真實姓名、年籍不詳
    綽號「阿耀」之成年男子，由「阿耀」轉交予他人使用，再
    為「阿耀」等人提領款項等作為，均與詐欺等財產犯罪密切
    相關，亦知悉該帳戶資料極有可能遭詐欺集團利用作為人頭
    帳戶，用以向被害人詐騙款項，使不知情之被害人將受騙款
    項匯入該人頭帳戶內，詐欺集團成員復趁被害人匯款後，由
    雙華祥依指示提領款項後，經由「阿耀」轉交予他人，以確
    保詐欺犯罪所得，且被害人匯入款項遭提領後，即產生遮斷
    資金流動軌跡之效果，一旦基於共同犯罪之意思，允為提供
    帳戶、提款卡，著手前揭提領款項之行為，即屬參與詐欺、
    洗錢犯罪之實行。惟雙華祥仍與「阿耀」及其所屬詐欺集團
    成員，意圖為自己不法之所有，基於三人以上共同詐欺取財
    及洗錢之犯意聯絡，於民國109年4月間某日，由雙華祥將其
    申設之上開永豐銀行帳戶存摺、提款卡及密碼，經由「阿耀
    」、翁治豪等人輾轉交付李長遠（翁治豪、李長遠等人另涉
    加重詐欺等犯行業經臺灣士林地方法院另案審結）。該詐欺
    集團取得雙華祥上開永豐銀行帳戶後，即於109年4月9日11
    時許，由該詐欺集團成員以微信暱稱「林毅」向羅慧招攬投
    資，致羅慧信以為真而陷於錯誤，依指示分別於同日12時53
    分許、翌（10）日12時52分許，在臺南市成功大學郵局臨櫃
    匯款新臺幣（下同）3萬元、4萬元（共計7萬元）至上開永
    豐銀行帳戶內，再分別由①不詳詐欺集團成員於109年4月9日
    13時29分、30分許，以自動櫃員機提領2萬元、1萬元；②雙
    華祥依「阿耀」指示，向永豐銀行掛失並重新申請補發存摺
    後，於109年4月10日13時31分許，持其重新補發之存摺至新
    北市○○區○○路0段00號永豐銀行永和分行，臨櫃提領24萬元
    （含羅慧於同日12時52分許匯入之4萬元及另案被害人黃冠
    程遭詐騙匯入之20萬元【所涉共同詐欺黃冠程部分，業經臺
    灣士林地方法院以109年度金訴字第225號判處罪刑】），雙
    華祥並將領得之款項全數交予「阿耀」，以上開方式製造金
    流斷點，掩飾、隱匿詐欺犯罪所得之去向及所在。嗣因羅慧
    發現受騙報警處理，經警調閱上開永豐銀行帳戶資料後，始
    循線查悉上情。
二、案經羅慧訴由新北市政府警察局中和分局報告臺灣新北地方
    檢察署檢察官偵查起訴。
　　理  由
一、按檢察官代表國家提起公訴，依檢察一體原則，到庭實行公
    訴之檢察官如發現起訴書認事用法有明顯錯誤，亦非不得本
    於自己確信之法律見解，於論告時變更起訴之法條，或於不
    影響基本事實同一之情形下，更正或補充原起訴之事實（最
    高法院100年度台上字第4920號判決意旨參照）。本件被告
    除提供其申設之永豐銀行帳戶供本案詐欺集團成員用以詐欺
    告訴人羅慧外，另有臨櫃提領告訴人匯入之部分款項轉交「
    阿耀」，業據被告於本院審理時坦認不諱（見本院審易卷第
    225頁），公訴檢察官於基本事實同一之情形下，以111年度
    蒞字第11960號補充理由書補充更正被告之犯罪事實及所犯
    法條為刑法第339條之4第1項第2款三人以上共同詐欺取財及
    洗錢防制法第2條、第14條第1項洗錢罪嫌（見本院審易更一
    卷第51頁至第53頁），本院自應以公訴檢察官更正後之內容
    為本案審理範圍，合先敘明。
二、按除被告所犯為死刑、無期徒刑、最輕本刑為3年以上有期
    徒刑之罪或高等法院管轄第一審案件者外，於第一次審判期
    日前之準備程序進行中，被告先就被訴事實為有罪之陳述時
    ，審判長得告知被告簡式審判程序之旨，並聽取當事人、代
    理人、辯護人及輔佐人之意見後，裁定進行簡式審判程序，
    刑事訴訟法第273條之1第1項定有明文。經核本件被告所犯
    係死刑、無期徒刑、最輕本刑為3年以上有期徒刑以外之罪
    ，其於準備程序中就被訴之事實為有罪陳述，經法官告知簡
    式審判程序之旨，並聽取公訴人及被告之意見後，本院合議
    庭依刑事訴訟法第273條之1第1項規定，裁定由受命法官獨
    任進行簡式審判程序。
三、上揭犯罪事實，業據被告雙華祥於本院審理時坦承不諱，核
    與證人即告訴人羅慧於警詢時證述、證人即另案被告李長遠
    、翁治豪於臺灣士林地方法院審理時供述之情節大致相符，
    復有臺南市政府警察局第一分局東寧派出所受理各類案件紀
    錄表、受理刑事案件報案三聯單、受理詐騙帳戶通報警示簡
    便格式表、金融機構聯防機制通報單、內政部警政署反詐騙
    諮詢專線紀錄表各1份、告訴人提出之郵政跨行匯款申請書2
    份、永豐商業銀行作業處109年5月11日作心詢字第10905051
    19號函暨檢附該行帳號00000000000000號帳戶之客戶基本資
    料表、交易明細各1份（見109年度偵字第22386號偵查卷第1
    3頁至第18頁、第21頁、第23頁、第25頁、第27頁、第29頁
    至第36頁）附卷可稽，足認被告前揭自白與事實相符。本件
    事證明確，被告前開犯行堪以認定，應依法論科。
四、論罪科刑：
　㈠核被告所為，係犯刑法第339條之4第1項第2款之三人以上共
    同詐欺取財罪及洗錢防制法第14條第1項之洗錢罪。起訴書
    認被告所為係犯刑法第30條第1項前段、第339條第1項之幫
    助犯詐欺取財罪，容有誤會，惟其起訴之基本事實相同，檢
    察官並以補充理由書更正起訴事實及法條，業如前述，本院
    亦已告知被告涉犯上揭罪名，供被告充分行使防禦權，被告
    亦為認罪之表示（見本院審易更一卷第207頁至第209頁、第
    288頁、第294頁），本院自無庸變更起訴法條，附此敘明。
　㈡按共同實行犯罪行為之人，在共同意思範圍以內，各自分擔
    犯罪行為之一部，彼此協力、相互補充以達其犯罪之目的者
    ，即應對於全部所發生之結果，共同負責，故不以實際參與
    犯罪構成要件行為或參與每一階段之犯罪行為為必要。又共
    同正犯之意思聯絡，原不以數人間直接發生者為限，即有間
    接之聯絡者，亦包括在內（最高法院107年度台上字第4444
    號判決意旨參照）。查被告除提供其永豐銀行帳戶外，尚依
    「阿耀」指示提領款項，並將領得之款項交予「阿耀」，以
    上開方式製造金流斷點，掩飾、隱匿詐欺犯罪所得之去向及
    所在之犯行，是其與本案詐騙集團成員，包括共犯李長遠、
    翁治豪、「阿耀」及其他詐欺集團之成年成員等人就本案犯
    行均有彼此分工，堪認係直接或間接在合同之意思範圍內，
    各自分擔犯罪行為之一部，並相互利用他人之行為，以達詐
    欺取財、洗錢之目的，揆諸上開說明，被告自應就所參與本
    案詐欺集團之詐欺取財、洗錢等犯行所生之全部犯罪結果共
    同負責。
　㈢被告以一行為同時犯刑法第339條之4第1項第2款之三人以上
    共同詐欺取財罪、洗錢防制法第14條第1項之洗錢罪，為想
    像競合犯，應依刑法第55條規定，應從一重之三人以上共同
    詐欺取財罪處斷。
　㈣被告前因公共危險案件，經臺灣臺北地方法院以104年度交簡
    字第3597號判處有期徒刑3月，併科罰金新臺幣1萬元確定，
    於106年2月10日易科罰金執行完畢等情，有臺灣高等法院被
    告前案紀錄表1份在卷可佐，其於受有期徒刑之執行完畢後
    ，5年以內故意再犯本件有期徒刑以上之罪，固符合刑法第4
    7條第1項之累犯要件，惟審酌被告上開前案與本案犯罪類型
    不同，堪認其構成累犯之前案紀錄與本案犯罪間並無何等特
    別關連性，如加重其法定最低度刑，將使行為人所受刑罰超
    過其所應負擔罪責，依司法院大法官會議釋字第775號解釋
    意旨，僅依刑法第47條第1項加重其法定最高度刑，毋庸加
    重其法定最低本刑。另基於精簡裁判之要求，爰不於判決主
    文為累犯之諭知，附此敘明。
　㈤洗錢防制法第16條第2項規定：「犯前二條之罪，在偵查或審
    判中自白者，減輕其刑」。而想像競合犯之處斷刑，本質上
    係「刑之合併」。其所謂從一重處斷，乃將想像競合犯組成
    之評價上數罪，合併為科刑一罪，其所對應之刑罰，亦合併
    其評價上數罪之數法定刑，而為一個處斷刑。易言之，想像
    競合犯侵害數法益者皆成立犯罪，論罪時必須輕、重罪併舉
    論述，同時宣告所犯各罪名，包括各罪有無加重、減免其刑
    之情形，亦應說明論列，量刑時併衡酌輕罪部分量刑事由，
    評價始為充足，然後依刑法第55條前段規定「從一重處斷」
    ，非謂對於其餘各罪可置而不論。因此，法院決定處斷刑時
    ，雖以其中最重罪名之法定刑，做為裁量之準據，惟於裁量
    其輕重時，仍應將輕罪合併評價在內（最高法院108年度台
    上字第4405號、第4408號判決意旨參照）。本件被告於審判
    中既就其所為洗錢犯行坦承不諱（見本院審易更一卷第288
    頁、第294頁），依上開說明，就被告洗錢部分犯行，原應
    減輕其刑，惟其本案犯行係從一重論處三人以上共同詐欺取
    財罪，則就其所為洗錢部分犯行即想像競合輕罪得減輕其刑
    部分，本院於依刑法第57條規定量刑時，即應併予審酌。
　㈥爰審酌被告貪圖不法利益，不思以合法途徑賺取金錢，竟提
    供其永豐銀行帳戶供本案詐欺集團使用，復依指示提領告訴
    人部分受騙款項，其所為製造金流之斷點，掩飾、隱匿詐欺
    犯罪所得之舉，不僅增加檢警查緝難度，更造成告訴人之財
    物損失，助長詐欺犯罪盛行，危害社會治安，所為應予非難
    ，兼衡其犯罪之動機、目的、犯後坦承犯行（核與洗錢防制
    法第16條第2項在偵查或審判中自白減刑之規定相符）之態
    度、於本案詐欺集團之分工情形及參與程度，及其高職畢業
    之智識程度、離婚，自陳從事搬家工作、需與前妻共同扶養
    2名成年子女，經濟狀況勉持之生活情形（見被告個人戶籍
    資料、本院審易更一卷第297頁）等一切情狀，量處如主文
    所示之刑。
五、被告參與「阿耀」等人所屬詐欺集團負責提供本案永豐銀行
    帳戶及提領款項（除提領本案告訴人遭詐騙匯入之4萬元外
    ，尚有提領另案被害人蔡秉育、黃冠程之受騙款項），共獲
    得6萬元報酬一節，業據被告陳明在卷（見本院審易更一卷
    第211頁），固為其犯罪所得，本應依刑法第38條之1第1項
    前段、第3項之規定宣告沒收，惟因其上開犯罪所得業經臺
    灣士林地方法院109年度金訴字第225號判決宣告沒收及追徵
    （見本院審易更一卷第243頁），爰不再於本案宣告沒收，
    附此說明。
據上論斷，應依刑事訴訟法第273條之1第1項、第299條第1項前
段，判決如主文。
本案經檢察官周懿君提起公訴，檢察官林亭妤、陳伯青到庭執行
職務。
中　　華　　民　　國　　111 　年　　9 　　月　　23　　日
                  刑事第二十三庭  法 官  藍海凝
上列正本證明與原本無異。
如不服本判決，應於判決送達後20日內敘明上訴理由，向本院提
出上訴狀 (應附繕本) ，上訴於臺灣高等法院。其未敘述上訴理
由者，應於上訴期間屆滿後20日內向本院補提理由書「切勿逕送
上級法院」。
                                  書記官  彭姿靜
中　　華　　民　　國　　111 　年　　9 　　月　　27　　日
附錄本案論罪科刑法條全文：
中華民國刑法第339條之4
犯第339條詐欺罪而有下列情形之一者，處1年以上7年以下有期
徒刑，得併科1百萬元以下罰金：
一、冒用政府機關或公務員名義犯之。
二、三人以上共同犯之。
三、以廣播電視、電子通訊、網際網路或其他媒體等傳播工具，
　　對公眾散布而犯之。
前項之未遂犯罰之。
洗錢防制法第14條
有第二條各款所列洗錢行為者，處7年以下有期徒刑，併科新臺
幣5百萬元以下罰金。
前項之未遂犯罰之。
前二項情形，不得科以超過其特定犯罪所定最重本刑之刑。